【裁判字號】    94,上更(一),378
【裁判日期】    950124
【裁判案由】    違反毒品危害防制條例
【裁判全文】
臺灣高等法院高雄分院刑事判決     94年度上更(一)字第378號
上訴人  臺灣高雄地方法院檢察署檢察官
上訴人
即被告  甲○○
                （現另案在高雄分監執行中）
上列上訴人因被告違反毒品危害防制條例案件，不服臺灣高雄地
方法院94年度訴字第1075號中華民國94年6 月28日第一審判決（
起訴案號：臺灣高雄地方法院檢察署93年度毒偵字第7367號、94
年度毒偵字第2126號，移送併辦案號：同署94年度毒偵字第197
、5472號），提起上訴，判決後經最高法院發回更審，本院判決
如下：
    主  文
原判決撤銷。
甲○○連續施用第一級毒品，累犯，處有期徒刑壹年貳月。
扣案之含有海洛因及甲基安非他命參包（合計淨重零點零捌公克
，包裝重零點陸公克）、海洛因貳包（壹包淨重零點零陸公克，
包裝重零點貳壹公克；壹包淨重零點零捌公克、包裝重零點壹陸
公克）、甲基安非他命肆包（驗前毛重壹點捌公克、驗後毛重壹
點柒公克）均沒收銷燬之，注射針筒壹支沒收。
    事  實
一、甲○○曾於民國（以下同）88年間因施用毒品案件，經台灣
    高雄地方法院以88年度毒聲字第2291號裁定入勒戒處所觀察
    、勒戒，認有繼續施用毒品之傾向，再經該院以88年度毒聲
    字第2711號裁定令入戒治處所施以強制戒治，至89年4 月14
    日始強制戒治期滿釋放；另於91年間因違反毒品危害防制條
    例案件，先後經原審法院分別以91年訴字第1905號、91年訴
    字第3665號各判處有期徒刑10月、6 月確定，嗣經裁定應執
    行刑為有期徒刑1 年2 月，於91年11月21日入監執行，至93
    年7 月21日縮刑期滿執行完畢。詎甲○○於前受強制戒治執
    行完畢釋放後5 年以內，猶不知悔改，明知海洛因及甲基安
    非他命業經公告為毒品危害防制條例第2 條第2 項所列管之
    第一、二級毒品，不得非法持有、施用，竟仍基於施用第一
    級毒品海洛因及第二級毒品甲基安非他命之概括犯意，自93
    年11月間某日起至94年3 月25日止，連續在高雄縣仁武鄉○
    ○村○○路176 號住處或其工作之工地，以每隔3 、4 天施
    用1 次之頻率，或單獨以注射針筒注射之方式施用第一級毒
    品海洛因，或單獨以加熱後吸其產生之煙霧方式施用第二級
    毒品甲基安非他命，或將甲基安非他命及海洛因2 種毒品，
    用水摻和後再以針筒注射之方式同時施用第一級毒品海洛因
    及第二級毒品甲基安非他命多次。嗣先後（一）於93年11月
    26 日13 時25分許，為警持法院搜索票至其高雄縣仁武鄉○
    ○村○○路176 號住處搜索查獲含有第一級毒品海洛因及第
    二級毒品甲基安非他命3 包（淨重0.08公克，包裝重0. 6公
    克）、第二級毒品甲基安非他命4 包（驗前毛重1.8 公克、
    驗後毛重1.7 公克）。（二）於93年12月24日12時55分許，
    為警持法院核發之搜索票至其高雄縣仁武鄉○○村○○路17
    6 號住處搜索查獲其所有預備供施用海洛因用之注射針筒1
    支。（三）於94年3 月11日20時許，為警在高雄縣橋頭鄉○
    ○路與成功南路口盤檢查獲，當場扣得第一級毒品海洛因2
    包（1 包淨重0.06公克，包裝重0.21公克、另1 包淨重0.08
    公克、包裝重0.16公克）。（四）於94年3 月25日16時40分
    許，在高雄縣仁武鄉文興二巷與中正路口經警盤查後同意採
    尿送驗，而又查悉上情。
二、案經高雄縣政府警察局仁武分局、岡山分局移送臺灣高雄地
    方法院檢察署檢察官偵查起訴，及移送併案審理。
    理  由
一、上揭連續施用第一級毒品海洛因及施用第二級毒品甲基安非
    他命之犯罪事實，業據被告甲○○於本院審理時供認不諱，
    且被告甲○○於93年11月26日、93年12月24日及94年3 月25
    日為警查獲當時所採集之尿液，經送檢驗結果均呈嗎啡及甲
    基安非他命陽性反應；另於94年3 月11日、94年3 月25日2
    次為警查獲當時所採集之尿液，經送檢驗結果亦呈嗎啡陽性
    反應，此有高雄縣政府衛生局93年12月13日93煙檢字2900號
    煙毒尿液檢驗成績書1 紙、臺灣檢驗科技股份有限公司94年
    2 月21日編號KＺ000000000000號、94年5 月10日編號KＺ0000
    00000000號、94年4 月12日編號KＺ000000000000號、94年4
    月26日編號KＺ000000000000號濫用藥物尿液檢驗報告共4 紙
    在卷可稽，足証被告甲○○所為連續施用海洛因及甲基安非
    他命之自白，確與事實相符。另93年11月26日查扣之3 包白
    色粉末經送法務部調查局檢驗，均含有海洛因及甲基安非他
    命成分（淨重0.08公克、包裝重0.6 公克，有該局94年1 月
    24日調科壹字第220019080 號鑑定通知書附卷可證，益徵被
    告甲○○供承伊曾以將海洛因及甲基安非他命摻和後施用之
    方式同時施用海洛因及甲基安非他命之情，亦與事實相符。
    此外，並有查扣之2 包白色粉末經送鑑驗結果含有海洛因成
    分（1 包淨重0.06公克、包裝重0.21公克；另1 包淨重0.08
    公克、包裝重0.16公克），亦有法務部調查局94年5 月31日
    調科壹字第220019982 號鑑定通知書在卷為憑；扣案之白色
    晶體4 包經原審送高雄醫學大學附設中和紀念醫院鑑定，結
    果呈甲基安非他命陽性反應，有該院94年4 月19日編號0000
    -000號檢驗報告書1 紙附卷可參，復有被告甲○○供承為其
    所有之注射針筒1 支扣案足資佐証。被告甲○○確有於前揭
    時地或單獨施用海洛因，或單獨施用甲基安非他命，或同時
    施用海洛因及甲基安非他命之犯行，已堪認定。
二、按海洛因、甲基安非他命，分別為毒品危害防制條例第2 條
    第2 項所稱之第一級、第二級毒品。被告甲○○施用第一、
    二級毒品，核係犯毒品危害防制條例第10條第1 項、第2 項
    之施用第一級、第二級毒品罪。被告甲○○施用第一級、第
    二級毒品前，持有第一級、第二級毒品之行為，為施用第一
    級、第二級毒品前之低度行為，應為施用第一級、第二級毒
    品之高度行為所吸收，不另論罪。被告甲○○先後多次施用
    海洛因及甲基安非他命犯行，時間緊接，犯罪構成要件均相
    同，顯各係基於概括犯意為之，各應依連續犯之規定論以一
    罪。又被告甲○○亦有多次係將海洛因及甲基安非他命摻和
    後同時施用（第1 次即93年11月26日查獲之毒品3 小包含有
    海洛因及基安非他命2 種成分，見93年度毒偵字第7367號卷
    第24頁鑑定通知書），已詳敘如前，其前述因連續關係所從
    重處斷之施用安非他命部分，與同時施用海洛因之行為，係
    一行為同時觸犯上開二罪名，為想像競合犯，應從一重之連
    續施用第一級毒品罪處斷。檢察官雖僅就被告甲○○於93年
    11 月24 日施用海洛因及安非他命，及94年3 月8 日施用海
    洛因部分起訴，就被告甲○○其餘即94年3 月25日前之施用
    海洛因及安非他命部分（包括檢察官移送併辦之94年度毒偵
    字第197 、5472號，即93年12月24日、94年3 月25日被查獲
    施用毒品部分），雖未經起訴，惟此部分與起訴部分有連續
    犯之裁判上一罪關係，應為起訴效力所及，本院自應併予審
    理。另被告甲○○曾於91年間因違反毒品危害防制條例案件
    ，先後經原審法院分別以91年訴字第1905號、91年訴字第36
    65號各判處有期徒刑10月、6 月確定，嗣經裁定應執行刑為
    有期徒刑1 年2 月，於91年11月21日入監執行，至93年7 月
    21日縮刑期滿執行完畢，有臺灣高等法院被告前案紀錄表可
    按，其於有期徒刑執行完畢後，5 年以內再犯本案有期徒刑
    以上之罪，為累犯，應依刑法第47條規定加重其刑。
三、原審予以論科，固非無見。惟查：（一）檢察官上訴後移送
    併辦部分（94年度毒偵字第5472號案），原判決未及審理，
    尚有未洽。（二）被告甲○○前揭施用毒品犯行中，有將海
    洛因及甲基安非他命摻合後同時施用之情，被告如此犯行乃
    一行為同時觸犯上開二罪名，為想像競合犯，依法應從一重
    之連續施用第一級毒品罪論處，原判決未經詳查，仍認被告
    甲○○所犯上開二罪名，應予分論併罰，亦屬不當。檢察官
    上訴意旨認原判決就移送併辦部分未及併予審判，指摘原判
    決不當，為有理由，被告甲○○空言上訴雖無理由，惟原判
    決既有前述可議，自應予撤銷改判。審酌被告甲○○於前經
    觀察、勒戒及強制戒治執行完畢釋放後，仍未能徹底戒絕毒
    品，5 年內再犯本件施用毒品罪，顯見其自制力不足，無法
    擺脫毒品，未能體悟施用毒品對自己、家人造成之傷害及社
    會之負擔，且於為警查獲後，猶一再施用毒品，顯見沉溺毒
    癮已深，惟念所犯施用毒品罪乃屬戕害自己身心健康行為，
    尚未對他人造成實害，其行為本身對社會所造成之危害並非
    直接，反社會性之程度應屬較低，且其犯後已坦認犯行，並
    參酌其施用毒品之次數、時間長短等等一切情狀，爰仍依本
    院前審所判量處有期徒刑1 年2 月。扣案之白粉3 包經送驗
    結果含第一級毒品海洛因及甲基安非他命之成分；另白粉2
    包經送驗結果含第一級毒品海洛因成分；白色晶體4 包經送
    驗結果含第二級毒品甲基安非他命成分，已如前述，而包裝
    袋復無法與毒品海洛因、甲基安非他命剝離，自均應依同條
    例第18條第1 項前段之規定，不問屬於犯人與否，諭知沒收
    銷燬之。至於鑑識耗損之海洛因、甲基安非他命，既已滅失
    ，爰不再行諭知沒收銷燬，併此敘明。又扣案之注射針筒1
    支係被告甲○○所有，供其施用毒品預備之物，業據被告甲
    ○○供明在卷，爰依刑法第38條第1 項第2 款之規定，併予
    宣告沒收。至於93年11月26日同時查獲扣得之夾鏈袋3 個、
    鏟管2 支、注射針筒2 支、軟管1 條、酒精燈1 個，被告甲
    ○○否認為其所有，復無證據可認前揭物品與本件被告甲○
    ○施用毒品案件有何關連，此部分爰不為沒收之諭知，併此
    敘明。
據上論結，應依刑事訴訟法第369 條第1 項前段、第364 條、第
299 條第1 項前段，毒品危害防制條例第10條第1 項、第2 項、
第18條第1 項前段，刑法第11條、第56條、第55條、第47條、第
38條第1 項第2 款，判決如主文。
本案經檢察官陳國全到庭執行職務。
中    華    民    國    95    年    1    月    24    日
                  刑事第六庭  審判長法  官  張盛喜
                                    法  官  李璧君
                                    法  官  曾逸誠
以上正本證明與原本無異。
如不服本判決應於收受本判決後10日內向本院提出上訴書狀，其
未敘述上訴理由者，並得於提起上訴後10日內向本院補提理由書
狀（均須按他造當事人之人數附繕本）「切勿逕送上級法院」。
中    華    民    國    95    年    1     月    25    日
                                    書記官  林明威
附錄本件判決論罪科刑法條：
毒品危害防制條例第10條
施用第一級毒品者，處6 月以上5 年以下有期徒刑。
施用第二級毒品者，處3 年以下有期徒刑。


司法院資訊處製作；財團法人民間司法改革基金會備份。
